【裁判字號】    89,易,723
【裁判日期】    900529
【裁判案由】    詐欺
【裁判全文】
臺灣嘉義地方法院刑事判決                          八十九年度易字第七二三號
    公  訴  人  臺灣嘉義地方法院檢察署檢察官
    被      告  庚○○
    選任辯護人  邱創典
右列被告因詐欺案件，經檢察官提起公訴（八十九年度偵字第三八五四號）及移送併
辦（九十年度他字第三三一號），本院判決如左：
    主  文
庚○○無罪。
    理  由
一、公訴意旨略以：被告庚○○係銘展水電工程有限公司之負責人，意圖為自己不法
    之所有，自八十一年底起向己○○經營位於嘉義市○○路一二二之二號之大安電
    料行購買水電材料，先以少量進貨如期付款方式獲取信賴，嗣後加倍進貨延緩付
    款，至八十二年二月份止，共計詐騙己○○之水電材料貨款新台幣四十四萬七千
    六佰零五元；嗣經己○○訴請民事判決勝訴確定，庚○○仍拒不清償，更將銘展
    水電工程有限公司結束營業，另以其妻名義開設德特水電工程有限公司，逃避追
    償，因認被告涉犯刑法第三百三十九條第一項之詐欺取財罪嫌等語。
二、按犯罪事實應依證據認定之，無證據不得推定其犯罪事實，刑事訴訟法第一百五
    十四條定有明文，故事實之認定，應憑證據，如未能發現相當證據，或證據不足
    以證明，自不能以推測或擬制之方法，以為裁判基礎。而認定不利於被告之事實
    ，須依積極證據，苟積極證據就被告有罪未達無庸置疑之地步，而不足為不利於
    被告事實之認定時，即應為有利於被告之認定，最高法院三十年度上字第八一六
    號、四十年度台上字第八六號分別著有判例。又刑法第三百三十九條第一項詐欺
    罪之成立，係以意圖為自己或第三人不法之所有，以詐術使人陷於錯誤，而將本
    人或第三人之物交付為構成要件，所謂以詐術使人交付，必須被詐欺人因其詐術
    而陷於錯誤，若所用方法，不能認為詐術，亦不致使人陷於錯誤，即不構成該罪
    ，最高法院四十六年臺上字第二六○號著有判例。再民事債務人於債之關係成立
    後，其未依約定履行者，在社會一般交易經驗上常見之原因非一，舉凡因不可歸
    責自己之事由而不能給付，或因合法主張抗辯而拒絕給付，甚至在負債之後另起
    惡意遲延給付，皆有可能，未得盡予推定自始無意給付，逕指以詐術使人陷於錯
    誤完成交易之財產犯罪。
三、公訴人認被告庚○○涉有詐欺取財罪嫌，無非以告訴人己○○之指訴，及民事言
    詞辯論筆錄、估價單為其論據。訊據被告固坦承積欠告訴人上開貨款，迄今未還
    ，惟堅詞否認有何詐欺犯行，辯稱：雙方生意往來多年，係因後來經營不善結束
    營業始無力清償，並無詐欺故意，德特公司為其妻另行邀集股東所經營，其並未
    在該公司上班等語。經查：
（一）被告庚○○雖係銘展水電工程有限公司之負責人，確實因向告訴人己○○所經
      營之大安電料行購買水電材料，致積欠告訴人上開八十一年十二月份至八十二
      年二月份之貨款，迄今仍未全數清償，均為被告及告訴人所是認，亦有民事言
      詞辯論筆錄、估價單附卷可參。惟被告自八十一年一月份至十二月份均曾向告
      訴人購貨，貨款分別為數千元至十幾萬元不等，所開立作為給付貨款之支票均
      有兌現等情，有支票影本九張及證人乙○○到庭證述屬實，核與事後所積欠之
      貨款金額相對照，金額並無異常之現象，且有多筆支付高額貨款之支票均獲兌
      現，足見雙方係正常之生意往來，尚無從因事後積欠三期貨款即推斷之前所長
      期支付之貨款係為取信告訴人而施行詐術，是公訴意旨所稱初期先以少量進貨
      如期付款方式獲取信賴，嗣後加倍進貨延緩付款等語，應屬誤會。
（二）被告積欠貨款後仍繼續經營，迄八十四年九月十二日方註銷銘展水電工程有限
      公司之登記，顯非專為逃避積欠告訴人八十二年間之貨款而結束營業，且被告
      之妻丁○○擔任負責人之德特水電工程有限公司則係八十五年十一月設立登記
      ，其妻為籌設該公司另行辦理青年創業貸款，被告並非該公司之董事或股東，
      亦未在該公司任職或支領薪資，殊難謂被告與該公司有何必然之關係等事實，
      則有銘展水電工程有限公司變更登記事項卡、德特水電工程有限公司章程暨變
      更登記事項卡、放款餘額證明書附卷可稽，並有證人丁○○、辛○○、甲○○
      、丙○○、戊○○之證言可資參照。況告訴人遲至八十六年間始對被告訴請民
      事求償，嗣同年十二月十三日獲得勝訴判決確定，均係在被告所經營之公司結
      束營業、及被告之妻開立公司之後，則公訴意旨所稱：嗣經告訴人訴請民事判
      決勝訴確定，被告仍拒不清償，更將銘展水電工程有限公司結束營業，另以其
      妻名義開設德特水電工程有限公司，逃避追償等語，亦與前揭事證不符。
（三）至於告訴人雖提出水、電工會之會員名冊七本，指稱被告曾於水電工會之選舉
      時擔任德特水電工程有限公司之代表人云云，惟查，上開名冊中僅八十八年、
      八十九年度被告曾登錄為德特水電工程有限公司之代表人，其餘年度均係登錄
      為其他公司之代表人，並有同時登錄多家公司之代表人者，且與本件貨款積欠
      時間相隔甚遠，亦難僅憑此點即謂被告施用詐術積欠貨款。揆諸前開說明，實
      難於被告有罪尚未達到無庸置疑地步下，僅憑告訴人片面之指訴，遽為不利於
      被告之認定。此外，復查無其他積極證據足認被告確有公訴人所指詐欺犯行，
      因認不能證明被告犯罪，爰為無罪判決之諭知，以免冤抑。
據上論斷，依刑事訴訟法第三百零一條第一項，判決如主文。
本案經檢察官陳連發到庭執行職務。
中      華      民      國    九十      年     五     月   二十九      日
                                    臺灣嘉義地方法院刑事第二庭
                                        法  官  李  麗  萍
右正本證明與原本無異。
如不服本判決，應於判決送達後十日內向本院提出上訴狀( 應附繕本 )。
中      華      民      國    九十      年     五    月    三十一      日
                                        書記官  侯  麗  茹


司法院資訊處製作；財團法人民間司法改革基金會備份。
